【裁判字號】    91,軍上,11
【裁判日期】    920102
【裁判案由】    過失致死
【裁判全文】
臺灣高等法院臺中分院刑事判決                      九十一年度軍上字第一一號
    上  訴  人
    即  被  告  乙○○  男  二.
右上訴人因過失致死案件，不服國防部高等軍事法院九十一年度法仁判字第一二三號
中華民國九十一年十一月四日第二審判決（起訴案號：國防部北部地方軍事法院桃園
分院檢察署九十一年度園偵字第一一五號），提起上訴，本院判決如左：
    主      文
上訴駁回。
    事      實
一、按被告不服高等軍事法院宣告有期徒刑之上訴判決者，得以判決違背法令為理由
    ，向高等法院提起上訴，軍事審判法第一百八十一條第五項參照，是以向高等法
    院提出上訴，應以原判決違背法令為理由，屬法定要件，又判決不適用法則或適
    用不當為違背法令，同法第一百九十六條參照。
二、經查本件被告乙○○於九十一年三月二十七日凌晨一時許服役休假期間與友人丙
    ○○、莊峻凱、大陸籍女子胡奇及同僚郭啟南等人在中壢市飲酒作樂完畢，因餘
    人或已酒醉或亦無駕照等由，明知自己並無考領汽車駕駛執照，仍駕駛丙○○所
    租用車號：ＹＹ─一五二七號自小客車，搭載前述友人、同僚，自中壢往龍潭方
    向行駛，同日二時三十分許，途經桃園縣平鎮市○○路○段四‧一一公里處，理
    應注意行車須遵守速限之限制，並注意車前狀況隨時注意減速慢行，並作隨時停
    車之準備及採取必要之安全措施，而依當時天候及路況並無不能注意之情形，竟
    疏於注意遵守該路段五十公里之行車速率限制，貿然以時速八十至九十公里之車
    速超速行駛，致所駕車輛失控撞及路邊之速限標示鐵杆，致郭啟南顱內出血與胡
    女頸椎骨骨折，經送醫均不治死亡，丙○○、莊峻凱亦分別受有頭、胸、四肢等
    外、挫傷（被告過失傷害部分，盧民業於偵查中提起告訴、莊民表明不願告訴）
    ，原審以右開事實，業據被告乙○○坦承不諱，並有證人即處理警員劉俊德及被
    害人丙○○、證人莊峻凱之證述暨道路交通事故調查報告表、現場照片七張在卷
    可稽，又被告肇事致被害人郭啟南、胡奇分別因顱內出血與頸椎骨骨折不治死亡
    ，經軍事檢察官督同法醫驗明死因，另被害人丙○○受有頭、胸、四肢外、挫傷
    及左足背部深部撕裂傷，分別有國防部北部地方軍事法院桃園分院檢察署91勘字
    第肆、伍號相驗屍體證明書共二紙（勘驗卷第八、十一頁）、相驗屍體照片二十
    四幀（勘驗卷第一百七十三頁至一百八十四頁）、私立新陽明醫院九十一年三月
    二十七日桃衛醫字第○八一號診斷證明書影本（勘驗卷第一百七十二頁）乙紙在
    卷可參，認被告犯陸海空軍刑法第七十六條第一項第五款、刑法第二百七十六條
    第一項「過失致人於死」二罪及同法第二百八十四條第一項前段「過失傷害」罪
    ，罪證明確，過失傷害罪部分雖非陸海空軍刑法及其特別法之罪，惟既與「過失
    致人於死」二罪間均係被告一行為所犯，具裁判上一罪關係，依軍事審判法第三
    十四條規定，原審對之全部自有審判權，並依刑法第五十五條前段之例，從一重
    以「過失致人於死」罪處斷，又被告未領取駕駛執照而駕車肇事致前開被害人等
    分別死、傷，依道路交通管理處罰條例第八十六條第一項規定，加重其刑，另公
    訴意旨以被告坦承肇事前曾經飲酒，嗣致郭、胡二人死亡之行為，係觸犯陸海空
    軍刑法第五十四條第二項前段「服用酒類，不能安全駕駛動力交通工具而駕駛致
    人於死」罪嫌，然查被告於案發後經警送醫旋即抽血化驗，經驗得其血液酒精濃
    度為十八‧○二ｍｇ＼ｄＬ，換算成呼氣酒精含量數據值約為○‧○九○一ｍｇ
    ＼Ｌ，顯未達○‧二五ｍｇ＼Ｌ之酒後駕車認定標準，有私立天晟醫院九十一年
    七月十日天晟字第九一○七一○○二號函附卷可稽（原審卷第四十五頁），實難
    遽認被告當時已達不能安全駕駛之程度，自不能構成該罪，惟此部分與「過失致
    人於死」罪之基本社會事實相同，爰變更公訴人所引適用法條，第一審判決審酌
    被告曾於九十年間犯逃亡罪甫經宣告徒刑並易科罰金執行完畢，有國防部新店監
    獄九十一年四月十八日91望明(一)字第一七五七號簡覆表暨國防部北部地方軍事法
    院桃園分院九十年桃判字第○九七號判決書影本各乙份在卷可考，回役後仍不知
    警惕，無照駕車肇禍致被害人分別死、傷，過失程度重大，並已與被害人郭啟南
    與胡奇之家屬達成民事調解（郭啟南部分由被告與丙○○各給付新臺幣二十一萬
    元、十二萬五千元；胡奇部分由肇事車輛之強制責任險給付），有桃園縣平鎮市
    調解委員會九十一年度刑調字第一六六、一八九號調解筆錄影本共二份在卷可憑
    ，惟尚未與丙○○達成和解及案後坦承犯行等情狀，量處有期徒刑二年，尚非無
  見，然本案肇事車輛係案發前一日（即九十一年三月二十六日）午時由丙○○在
    中壢市安捷小客車租賃有限公司，以開立面額新臺幣六十萬元之本票，並由被告
    出示軍人身分證及在本票上具名保證後所租得，業據證人即該公司負責人陳秀鳳
    證述屬實，並有汽車出租單及本票影本各乙份附卷可查（勘驗卷第一百十三至一
    百十八頁），參以被害人丙○○與證人莊峻凱均自承案發時渠等正在睡息（勘驗
    卷第九十六、一百頁、偵查卷第二十二、三十七頁）及渠等與死者郭啟南於案發
    後抽血驗得之血液酒精含量經換算呼氣檢測值均達一‧五ｍｇ＼Ｌ（偵查卷第九
    、二十三頁、勘驗卷第一百三十四頁），較之被告前述檢測值○‧○九○一ｍｇ
    ＼Ｌ高出近十六倍，另一女性乘客胡奇亦經其配偶甲○○到庭結證係大陸人士，
    甫於九十年十二月間來台探親（勘驗卷第二十三頁背面），足見案發前除被告外
    ，其餘人員均不能安全駕駛至明，被告既係承租該車之保證人，且係在不得已之
    情形下始駕駛該車，犯罪情狀尚堪可憫，原審疏予論究，迺處以被告較高之宣告
    刑，殊嫌過重，而撤銷第一審判決，另依刑法第五十九條規定酌減，判處被告有
    期徒刑一年二月，核其認事、用法、量刑均無不當，上訴人即被告以本案車禍後
    ，車上之人均因遭甩出車外，或因酒醉不醒人事，因此對於肇事者究為何人並未
    明確，等到被告神智清醒後，主動向警方表示是肇事者，是否自首，原審未予調
    查，另被告雖無照酒醉駕車，係出於情勢所迫，其刑事責任應予減輕，不應加重
    ，再被告因此事件已受慘痛教訓，原審又科處一年二月徒刑，有違公平合理原則
    等為由上訴，然按刑法第六十二條所謂發覺，固非以有偵查犯罪權之機關或人員
    確知其人犯罪無誤為必要，而於對其發生嫌疑時，即得謂為已發覺（七十二年台
    上字第六四一號判例參照），經查被告於九十一年三月二十七日上午四時五十五
    分第一次警訊筆錄中供稱「我頭很痛，沒辦法製作筆錄。」，當日上午十時二十
    分第二次制作筆錄時，當警員劉俊德訊問「該車駕駛為何人？」，被告則稱「案
    發當時駕駛為何人，我不知道。」，問「警方及救難人員為何從駕駛座下將你拉
    出？」，被告稱「我不知道」，迄當日下午一時五十分第三次警訊筆錄始坦承犯
    行，惟同車證人丙○○於當日上午五時十分之警訊筆錄中已向警方供稱「駕駛人
    為鄧烽鏡」，顯見警察對於被告為肇事駕駛，已有確切之根據得為合理之懷疑，
    被告自不符自首減刑要件，被告自ＫＴＶ飲酒後離去時既無駕駛執照又酒醉，本
    可以計程車代步，卻仍駕車離去致肇事，原審依道路交通管理處罰條例第八十六
    條第一項規定加重其刑並無不當，況原審已依刑法第五十九條酌減其刑並審酌上
    訴人過失之程度、已與被害人郭啟南、胡奇之家屬達成民事和解，尚未與丙○○
    達成和解及犯後坦承犯行之態度等一切情狀量刑，業於理由中敘述綦詳，並無不
    適用法令或適用不當之情形；上訴人右開上訴，顯無理由，應予駁回。
三、據上論斷，應依軍事審判法第二百零六條第一項、刑事訴訟法第三百六十七條前
    段判決如主文
中      華      民      國      九十二   年       一      月     二     日
                                臺灣高等法院臺中分院刑事第九庭
                                      審判長法  官  陳  筱  珮
                                            法  官  吳  重  政
                                            法  官  康  應  龍
右正本證明與原本無異。
不得上訴。
                                            書記官  黃  薰  慧
中      華      民      國      九十二   年    一      月     三     日
                                                                        Ｋ


司法院資訊處製作；財團法人民間司法改革基金會備份。
